【裁判字號】    90,訴,150
【裁判日期】    900810
【裁判案由】    毒品危害防制條例
【裁判全文】
臺灣臺南地方法院刑事判決                            九十年度訴字第一五號
    公  訴  人  臺灣臺南地方法院檢察署檢察官
    被      告  丁○○
    指定辯護人  本院公設辯護人甲○○
    被      告  乙○○
右列被告等因毒品危害防制條例案件，經檢察官提起公訴（八十八年度偵字第一五○
五六號、八十九年度毒偵字第三一二四號），本院判決如左：
    主  文
丁○○幫助施用第二級毒品，處有期徒刑壹年。餘被訴部份無罪。
乙○○持有第二級毒品，累犯，處有期徒刑拾月。
安非他命壹包（毛重壹點伍公克）沒收銷燬之。
    事  實
一、丁○○曾於民國八十四年間，因違反麻醉藥品管理條例案件，經臺灣臺南地方法
    院判處有期徒刑五年二月確定，於八十六年六月二十八日假釋出獄（刑期原至八
    十九年八月二十三日期滿，後因於八十九年間有施用第二級毒品行為而撤銷假釋
    ，現執行殘刑中），乙○○則曾於八十五年間，因肅清煙毒條例案件，經臺灣高
    等法院臺南分院判處有期徒刑五月確定，於八十六年四月一日執行完畢，均仍不
    知悔改。丁○○與乙○○為鄰居，彼此均知悉對方有施用毒品行為，緣八十八年
    十二月三日，姓名年籍均不詳之綽號「阿雄」男子委託乙○○代為購買新臺幣（
    下同）一千元安非他命，乙○○因知悉丁○○曾向綽號「小龍」之丙○○（檢察
    官另案偵查）購買安非他命，乃向丁○○表示欲購買安非他命施用，二人並先後
    以電話聯繫丙○○，約定向丙○○購買一萬元安非他命（乙○○自己另購買四千
    元、丁○○則另購買五千元）後，丁○○隨即於當日晚間駕駛其所有之車號ＰＱ
    －２５２號營業小客車，搭載乙○○前往臺南縣西港竹林村十九號丙○○住處購
    買，抵達後由丁○○將一萬元交付丙○○，並於收受安非他命後，將價值五千元
    之安非他命交付乙○○，乙○○隨即收受持有之。嗣於同日晚間十一時許，乙○○持有所購買之安非他命一小包（毛重一．五公克）預備前往交付「阿雄」時，
    於臺南市○○路○段一七八號附近為警臨檢查獲，並循線查獲上情。
二、案經臺南市警察局第二分局報告臺灣臺南地方法院檢察署檢察官偵查起訴。
    理  由
甲、有罪部份
一、訊據被告丁○○、乙○○於警訊及本院審理時，固均分別坦承於右揭時間，載送
    被告乙○○向丙○○購買安非他命，以及持有安非他命為警查獲之事實，惟被告
    丁○○否認有何毒品犯行。經查，被告丁○○、乙○○二人共同前往臺南縣西港
    鄉向案外人丙○○購買安非他命之情，二人供述互核相符，且有被告乙○○所持
    有之安非他命一小包（毛重一．五公克）扣案可稽，被告丁○○、乙○○二人前
    開自白，均堪信為真實。公訴意旨雖基於同案被告丁○○於警訊中供詞，認定被
    告乙○○向丙○○購買一萬元安非他命預備轉讓「阿雄」，然該二人於本院審理
    時則一致陳稱該一萬元係由被告丁○○、乙○○各出資五千元（本院九十年三月
    十四日、五月二日訊問筆錄），乙○○所購買之五千元安非他命則另有一千元係
    代「阿雄」所購買等語，衡諸被告乙○○為警查獲時，所持有之安非他命重約一
    ．五公克，於現今市值則約為一千元，與被告乙○○於本院供述互相吻合，本院
    因認被告乙○○前開供述可信為真實，並採為判決之基礎事實。又證人丙○○於
    本院審理時，雖證稱並無此事，然丙○○本身業因涉嫌販賣第二級毒品安非他命
    予被告丁○○、乙○○二人，為臺灣臺南地方法院檢察署偵查中，情理上丙○○
    並無坦承販賣毒品予該二人，而自陷販毒罪責之可能，丙○○於本院所為證述，
    自非足採。至被告二人對於與丙○○交易地點之供詞，彼此復有出入乙節，衡諸
    被告乙○○先於本院初訊時供稱係在臺南市○○路○段棒球場附近交貨，其係自
    行騎車前往該處（本院九十年三月十四日訊問筆錄），迄至審理時，則改稱係由
    被告丁○○搭載前往不詳之處進行交易（本院九十年七月二十七日審理筆錄），
    供述前後反覆不一，證明力自堪懷疑；而被告丁○○則始終一致供稱與丙○○相
    約在臺南縣西港鄉交易，本院乃採信被告丁○○所述，並以之作為判決基礎。次
    查，被告丁○○既知被告乙○○購買安非他命之目的在於供己施用，仍為其聯絡
    丙○○約定購買安非他命，並搭載被告乙○○前往進行交易，被告丁○○有幫助
    被告乙○○施用毒品之故意堪予認定，至於被告丁○○搭載被告乙○○前往購買
    安非他命，除車資外並未收取其他報酬等情，對於伊幫助施用毒品犯行之成立與
    否不生影響，是被告丁○○空言否認犯罪，自無足採。本件事證已臻明確，被告
    丁○○、乙○○犯行均可以認定。
二、按幫助施用毒品與轉讓毒品二行為，客觀上雖均係行為人無償交付毒品供他人施
    用，然行為人持有毒品之原因不同，即產生所構成犯罪之不同，申言之，將原持
    有預備供己施用之毒品，無償交付他人施用者，應成立轉讓毒品罪；若係因他人
    欲施用毒品並要求代為購買，始向第三人購買後再行交付者，則應成立幫助施用
    毒品罪。實務上雖有認上開代為購買毒品之行為構成轉讓行為（參見卷附法務部
    （84）法檢（二）字第2279號函）者，惟查前開法務部函釋之原提案機關即臺灣
    嘉義地方法院檢察署，以及臺灣高等法院檢察署均認此種行為應構成幫助施用行
    為，至法務部檢察司所以認應構成轉讓行為，顯係基於藥事法第八三條與修正前
    之麻醉藥品管理條例第十三條之一之刑度輕重有別，因而從重論以轉讓禁藥罪，
    但行為人之具體行為係該當何種犯罪要件，本應就其主觀犯意與客觀犯行進行判
    斷，不能徒以刑事政策之考量而曲解涵攝原則，故行為人如本於幫助他人施用毒
    品之犯意，為他人購買毒品者，本院認仍應構成幫助施用毒品罪。經查，被告丁○○受託聯繫購買安非他命之時，並不知悉被告乙○○係代「阿雄」購買等情，
    業據丁○○於本院審理時陳述甚明，且被告乙○○所欲購買之五千元安非他命中
    ，預備供己施用者更佔絕大多數（四千元），是被告丁○○所以聯繫丙○○洽購
    安非他命，乃本於幫助被告乙○○施用之犯意，而非與其有轉讓安非他命予「阿
    雄」之犯意聯絡，應堪認定，被告丁○○此部份行為，應認係犯刑法第三十條第
    一項前段、毒品危害防制條例第十條第二項之幫助施用第二級毒品罪；而被告乙○○受託代「阿雄」所購買之安非他命，重僅一．五公克，數量微少，情理上可
    認購買者係作為吸食之用，被告乙○○代「阿雄」購買該安非他命，係本於幫助
    「阿雄」施用毒品之犯意而為，亦堪認定，然被告乙○○既於前往交付安非他命
    予「阿雄」之途中為警查獲，其幫助「阿雄」施用毒品之行為顯然尚未完成，遑
    論「阿雄」之施用毒品行為無從著手實行，被告乙○○代為購買安非他命之行為
    ，自無法科予罪責，僅能就乙○○持有第二級毒品安非他命之行為，論以毒品危
    害防制條例第十一條第二項之持有第二級毒品罪。公訴意旨認被告丁○○此部份
    犯行，係與被告乙○○共犯毒品危害防制條例第八條第二項之轉讓毒品未遂罪嫌
    ，自有未洽，惟其基本事實既均屬同一，本院仍應予審酌，並分別變更起訴法條
    。末查被告乙○○曾於八十五年間，因肅清煙毒條例案件，經臺灣高等法院臺南
    分院判處有期徒刑五月確定，於八十六年四月一日執行完畢，有臺灣高等法院被
    告全國前案紀錄表卷內可佐，被告乙○○於五年內，再犯本件有期徒刑以上之罪
    ，為累犯，應依刑法第四十七條規定加重其刑。爰審酌被告丁○○、乙○○均曾
    分別因違反麻醉藥品管理條例案件，經本院及臺灣高等法院高雄分院判處有期徒
    刑五年二月、三年六月，竟仍不思悔改，又於假釋期間分別基於幫助乙○○、「
    阿雄」購買毒品施用之犯意，依循往日購買毒品之通路，聯繫丙○○購買安非他
    命之犯罪動機與手段，因此對於毒品流通管制政策造成損害，以及被告丁○○犯
    罪後坦承犯行，但否認犯罪，被告乙○○則坦承犯行之態度等一切情狀，各量處
    如主文所示之刑，以資懲儆。被告乙○○為警查獲扣案之第二級毒品安非他命一
    包（毛重一．五公克），併依毒品危害防制條例第十八條第一項規定沒收銷燬之
    。
乙、無罪部份
一、公訴意旨另以：被告丁○○自八十八年九月間起，連續基於幫助丙○○販賣第二
    級毒品安非他命之概括犯意，明知丙○○係從事販賣毒品之行為，被告丁○○仍
    駕駛計程車搭載丙○○前往臺南市○○路○段附近及臺南縣西港鄉○○道路等交
    易地點，連續多次幫助丙○○將第二級毒品安非他命販售予他人施用，被告丁○○涉有刑法第三十條、毒品危害防制條例第四條第二項之幫助販賣第二級毒品罪
    嫌。
二、按犯罪事實，應依證據認定之，無證據不得推定其犯罪事實，又不能證明被告犯
    罪者，應諭知無罪之判決，刑事訴訟法第一百五十四條、第三百零一條第一項分
    別定有明文。
三、公訴意旨認被告丁○○另涉有連續幫助販賣第二級毒品罪嫌，係以被告丁○○於
    警訊中已坦承搭載丙○○前往上開地點販賣安非他命等情，作為所憑之論據。訊
    據被告丁○○於本院審理時，則否認有幫助販賣毒品犯行，辯稱伊雖曾搭載丙○○前往臺南市○○路、臺南縣西港鄉等處，然並不知丙○○前往各該地點之目的
    ，本院公設辯護人並為被告丁○○提出辯護稱：「被告陳榮近於偵訊及審理中均
    堅詞否認有幫助丙○○販賣安非他命予乙○○之犯行，辯稱：我是一名計程車司
    機，丙○○打行動電話給我，曾叫我載他至西港處拿資料，載至該處做何事我不
    知道，我不知道丙○○有在販賣安非他命，因我不識字，所以警訊製作不實在，
    我沒有這樣說。且乙○○係自行向丙○○聯絡購買毒品的，伊是在搭在乙○○的
    途中，有人騎機車將安非他命丟進車內給乙○○等語，經查，證人丙○○於審理
    中證述：我認識丁○○，曾經搭乘他的車子，於八十年即認識，八十八年九月坐
    過四、五次，去市區看電影或找朋友，曾搭乘他的車子去海電路三段即第三分局
    對面，因我妹妹住那邊等語。顯見公訴人起訴被告丁○○以計程車搭在丙○○幫
    助其販賣安非他命，顯有違誤。且據被告警訊中所供述，基於賺取車資區區二百
    元而甘願犯法搭載丙○○販賣安非他命，顯違常理。實際上，被告丁○○純為計
    程車司機，搭載丙○○乘客至不同地點，不可能知道丙○○在從事販賣安非他命
    之非法行為。」等語。
四、按被告之自白，不得作為有罪判決之唯一證據，仍應調查其他必要之證據，以察
    其是否與事實相符，刑事訴訟法第一百五十六條第二項有明文規定。又刑法上之
    幫助犯，以正犯已經犯罪為構成要件，故幫助犯無獨立性，如無他人犯罪行為之
    存在，幫助犯即無由成立，最高法院六十年臺上字第二一五九號另著有判例可供
    參照。經查，被告丁○○所為曾於八十八年九月間，多次搭載丙○○前往臺南市
    ○○路○段、臺南縣西港鄉○○道路等地之供詞，經核雖與證人丙○○於本院審
    理時所為證述相符，然丙○○對於前往上開地點之目的為何，則證稱臺南市○○
    路○段附近乃其妹妹郭春蓮住處，其前往該處係探視妹妹，其餘搭乘被告丁○○
    所駕駛計程車，則為前往市區看電影或辦事情，並非從事毒品販賣行為等語（本
    院九十年五月二十三日、六月二十九日訊問筆錄），雖證人丙○○本身因涉嫌販
    賣毒品罪嫌，前開證詞之證明力堪予懷疑，惟縱或不採信證人丙○○前開證詞，
    本院既查無任何丙○○於前開時地販賣毒品之具體事證，證人丙○○之證述，即
    不能作為被告丁○○供詞之補強證據，亦不足以作為認定丙○○有何販毒行為之
    基礎。是本件檢察官起訴被告丁○○幫助丙○○販賣毒品，乃以丁○○於警訊中
    供述為唯一證據，而本院復無積極證據足可認定正犯即丙○○販賣毒品行為成立
    ，丙○○之正犯行為既不存在，被告丁○○之幫助犯行自無所附麗，而無成立之
    餘地。綜上所述，本院依調查所得證據，尚不足以證明被告丁○○數次搭載丙○○之行為，成立幫助販賣毒品犯行，此外復查無其他積極證據足資證明被告丁○○有何其他犯行，揆諸首開說明，不能證明被告丁○○此部份行為犯罪，依法應
    為無罪之諭知。
據上論斷，應依刑事訴訟法第二百九十九條第一項前段、第三百條、第三百零一條第
一項，毒品危害防制條例第十條第二項、第十一條第二項、第十八條第一項前段，刑
法第十一條前段、第三十條第一項、第四十七條，判決如主文。
本件經檢察官王誠到庭執行職務。
中      華      民      國      九十      年      八      月      十    日
                              臺灣臺南地方法院刑事第四庭
                                  法  官      吳  坤  芳
右正本證明與原本無異。
如不服本判決，應於判決送達後十日內向本院提出上訴狀( 應附繕本 )。
                                  書記官      馬  愛  君
中      華      民      國      九十      年      八      月      十    日
附錄論罪科刑法條：
刑法第三十條
幫助他人犯罪者，為從犯。雖他人不知幫助之情者，亦同。
從犯之處罰，得按正犯之刑減輕之。
毒品危害防制條例第十條
施用第一級毒品者，處六月以上五年以下有期徒刑。
施用第二級毒品者，處三年以下有期徒刑。
毒品危害防制條例第十一條
持有第一級毒品者，處三年以下有期徒刑、拘役或新台幣五萬元以下罰金。
持有第二級毒品者，處二年以下有期徒刑、拘役或新台幣三萬元以下罰金。
持有專供製造或施用毒品之器具者，處一年以下有期徒刑、拘役或新台幣一萬元以下
罰金。


司法院資訊處製作；財團法人民間司法改革基金會備份。
